【裁判字號】    97,上訴,2930
【裁判日期】    980409
【裁判案由】    違反毒品危害防制條例
【裁判全文】
臺灣高等法院臺中分院刑事判決        97年度上訴字第2930號
上  訴  人
即  被  告  丁○○
選任辯護人  徐文宗律師
上列上訴人因違反毒品危害防制條例案件，不服臺灣臺中地方法
院97年度訴字第3092號，中華民國97年10月16日第一審判決（起
訴案號：臺灣臺中地方法院檢察署97年度偵字第9058號），提起
上訴，本院判決如下：
    主  文
原判決關於販賣第三級毒品及定執行刑部分均撤銷。
丁○○販賣第三級毒品，處有期徒刑伍年，扣案如附表編號1、4
所示之第三級毒品愷他命及編號5、6所示之物，均沒收之；又販
賣第三級毒品，處有期徒刑伍年，扣案如附表編號2、4所示之第
三級毒品愷他命及編號5、6所示之物，均沒收之。
其他上訴駁回。
第二項撤銷改判所處之刑，與上訴駁回部分所處之有期徒刑月
，主刑部分應執行有期徒刑柒年。
    事  實
一、丁○○明知愷他命（Ketamine，俗稱K他命，下稱K他命），
    係毒品危害防制條例第2條第2項第3款規定之第三級毒品，
    不得製造、運輸、販賣或轉讓，於97年4月9日中午，在臺中
    市○○區○○路348號3樓之8住處，以不詳價格向真實姓名
    、年籍不詳，綽號「小吉」之成年男子販入11包，合計毛重
    約為500餘公克之第三級毒品K他命後，竟於同日起販賣第三
    級毒品K他命以營利之犯意，拿取其中1包，利用其所有之電
    子磅秤、分裝袋，將上揭K他命分裝出12小包（如附表編號1
    至4），嗣後再分別為下列販賣第三級毒品K他命之犯行：
  (一)於97年4月9日19時許，在臺中市○○區○○路348號3樓之8
    丁○○之住處，甲○○、乙○○同時向丁○○，表明欲購買
    K他命，丁○○即同時以新臺幣1600元之價格，販賣2小包（
    毛重各約1公克）第三級毒品K他命予甲○○，及以800元之
    價格，販賣1小包（毛重約1公克）第三級毒品K他命予乙○○（惟甲○○、乙○○均尚未支付價金）。
  (二)於同日20時許，在上揭丁○○之住處，丁○○以500元之價
    格，販賣1小包（毛重約1.35公克）第三級毒品K他命予戊○○（戊○○尚未支付價金）。
二、丁○○另基於轉讓第三級毒品K他命之犯意，於97年4月9日
    19時許，在臺中市○○區○○路348號3樓之8丁○○之住處
    ，無償轉讓第三級毒品K他命1小包（毛重約0.4公克）予乙○○。
三、嗣於97年4月9日20時許，甲○○、乙○○離開丁○○之上開
    住處，旋即為埋伏守候之員警在上址門外盤查，當場在乙○○之身上查獲丁○○無償轉讓之第三級毒品K他命1小包（驗
    餘淨重0.1821公克）；在甲○○之身上查獲甲○○、乙○○
    甫向丁○○購得之第三級毒品K他命3包（驗餘淨重分別為0.
    7960公克、0.7916公克、0.3358公克。嗣警方再持搜索票進
    入上址，當場查獲甫交易完成之丁○○、戊○○，並在桌上
    查獲丁○○所有之第三級毒品K他命18包（驗餘淨重詳如附
    表編號4、8所示，合計532.6389公克）、行動電話1支（含
    0000000000號SIM卡1張）、現金5萬元及供販賣第三級毒品
    使用之電子磅秤1臺，暨預備供販賣第三級毒品使用之分裝
    袋50個；另在戊○○皮包內查獲戊○○甫向丁○○購得之第
    三級毒品K他命1包（驗餘淨重1.1704公克）。
四、案經臺中市警察局第五分局報告臺灣臺中地方法院檢察署檢
    察官偵查起訴。
    理  由
壹、證據能力部分：
    按「被告之自白，非出於強暴、脅迫、利誘、詐欺、疲勞訊
    問、違法羈押或其他不正之方法，且與事實相符者，得為證
    據。」、「被告陳述其自白係出於不正之方法者，應先於其
    他事證而為調查。該自白如係經檢察官提出者，法院應命檢
    察官就自白之出於自由意志，指出證明之方法。」，刑事訴
    訟法第156條第1項、第3項定有明文。又「訊問被告，應全
    程連續錄音；必要時並應全程連續錄影。但有急迫情況且經
    記明筆錄者，不在此限。筆錄內所載之被告陳述與錄音或錄
    影之內容不符者，除有前項但書情形外，其不符之部分，不
    得作為證據。」，刑事訴訟法法第100條之1亦定有明文。再
    刑事訴訟法第159條第1項規定「被告以外之人於審判外之言
    詞或書面陳述，除法律有規定者外，不得作為證據。」。茲
    上訴人即被告丁○○於本院辯稱，伊於警詢中所述不實，是
    警察要伊配合，所以才一直承認到被收押為止。被告之辯護
    人為被告主張被告在警訊製作筆錄時曾有錄音中斷之情事，
    被告於警詢之自白，不得作為證據；證人即向被告購買毒品
    之乙○○、甲○○、戊○○警詢筆錄屬審判外陳述，應無證
    據能力云云。經查：
一、
  (一)刑事訴訟法第100條之1第1項固規定訊問被告，原則上應全
    程連續錄音；必要時，並應全程連續錄影；同條第2項亦規
    定「筆錄內所載之被告陳述與錄音或錄影之內容不符者，除
    有前項但書情形外，其不符之部分，不得作為證據」。同法
    第100條之2規定，司法警察詢問犯罪嫌疑人時亦準用同法第
    100條之1規定。考其立法目的，在於建立訊問筆錄之公信力
    ，並擔保訊問程序之合法正當；亦即在於擔保犯罪嫌疑人對
    於訊問之陳述，係出於自由意思及筆錄所載內容與陳述相符
    。如果犯罪嫌疑人之自白，係基於自由意思而非出於不正之
    方法，且其自由之陳述與事實相符，縱令於訊問時未經全程
    連續錄音或錄音故障而無聲音，致訊問程序稍嫌微疵，仍應
    由法院審酌人權保障及公共利益之均衡維護，尚難逕謂其自
    白之筆錄，無證據能力。（參考最高法院97年度台非字第35
    5號判決意旨）
  (二)本院調取被告丁○○警訊錄音帶勘驗結果：
  一丁○○97年4月9日23：00分起至97年4月9日23：05分止警訊
    光碟（影音檔），勘驗結果如后：檔案內容僅有影像，沒有
    聲音。
  二丁○○97年4月10日10：20分起至97年4月10日11：40分止警
    訊光碟（影音檔），勘驗結果如后：(一)、調查筆錄主要內容
    與錄影音內容大致相符。(二)錄影音過程曾中斷。即(1)第18分
    14秒處：即調查筆錄第3頁第6-8行「問：甲○○及乙○○2
    人供稱其遭警方所查獲之K他命係每公克以新台幣800元代價
    向你購得是否正確？答：他們2個K他命先拿走但是錢還沒給
    我。」；(2)第32分32秒處：即調查筆錄第3、4頁「問：你販
    賣K他命予甲○○、乙○○及戊○○3人均於何處交易？答：
    他們都來我住處向我購買。」之後，「問：你有無吸食毒品
    ？有無販賣毒品？」之前；(3)第46分44秒處：即調查筆錄第
    5頁第6-8行「問：你平時有無使用行動電話？有，0000-000
    000號。」；(4)第49分58秒處：即調查筆錄第5頁第9-13行「
    問：你向綽號《小吉》男子購買K他命18包（含袋重538.97
    公克）是否意圖販賣？答：不是，我只有向他購買5 萬元的
    K他命約150公克要自己吸食，因為買多可以便宜一點，其他
    是《小吉》寄放的他說晚一點要來拿並順便向我收錢。」，
    並有中斷處前、後部分錄音譯文可參，此有本院98年2月23
    日勘驗筆錄在卷可稽。
  (三)查1.被告97年4月9日之警詢筆錄內容僅記載被告夜間不願意
    接受警方訊問，並無涉及犯罪事實，故應無警方以不正方法
    取得被告自白之情事。2.被告97年4月10日之警詢：(1)第18
    分14秒處係於被告陳述：「（問：是啦，是沒錯，但是，是
    他們錢還沒給你就對了？）答：對。」、「（問：你的意思
    是不是說，他們拿走但還沒付錢，就對了？）答：對啊！」
    、「（問：算他們跟你買沒有錯，但錢還沒給你，就對了？
    ）答：我們是一起拿錢出來要跟別人買。」、「（問：哪對
    ，他們身上怎麼是拿那一包、二包的。）答：我也不知道。
    」等語後始行中斷；(2)第46分44秒處係於被告陳述：「（問
    ：你平常有無使用行動電話？）答：有啊。」、「（問：是
    0931-？）答：581187。」等語後始行中斷；(3)第49分58秒
    處係於被告陳述：「（問：你跟小吉買18包K他命，這麼多
    毒品是否意圖要販賣？）答：不是。」等語後始行中斷；惟
    上述中斷前之供述，核與警詢筆錄並無不一致，又(4)第32分
    32秒處係介於被告二段完整的問答中間，並不影響被告上、
    下問答陳述內容之完整性，與警詢筆錄亦無不符，此有本院
    98年2月23日勘驗筆錄在卷可稽，證人即警員連偵傑固於偵
    訊曾證述「因為他的朋友跟他買毒品，都已經承認了，也都
    指證是跟他買的，我跟他說你也要承認了啦，因為現在有三
    個人在指證你，你去到法院檢察官一定不相信你的，一定會
    收押你」，然被告所犯係最輕法定本刑五年以上有期徒刑之
    案件，又涉嫌販賣毒品予多人，遭查獲持有毒品數量復不少
    ，依法收押機率原極高，是不能謂連偵傑所述必悖於現實而
    屬恐嚇，又無其他積極事證足認被告於警訊時所為之警訊筆
    錄非在其自由意志下所為，故非不正方法取得之筆錄，況
    本件警方製作被告之警訊筆錄，既已經被告閱覽後簽名蓋章
    ，參照上開判決意旨所示，被告及辯護人辯稱本件警訊筆錄
    不具證據能力云云，應不可採。
二、另按被告以外之人於檢察事務官、司法警察官或司法警察調
    查中所為之陳述，與審判中不符時，其先前之陳述具有較可
    信之特別情況，且為證明犯罪事實存否所必要者，得為證據
    ，刑事訴訟法第159條之2定有明文。次按所謂具有較可信之
    特別情況之「絕對特別可信性」，係指陳述是否出於供述者
    之真意、有無違法取供情事之信用性而言，故應就偵查或調
    查筆錄製作之原因、過程及其功能等加以觀察其信用性，據
    以判斷該傳聞證據是否有顯不可信或有特別可信之情況而例
    外具有證據能力，並非對其陳述內容之證明力如何加以論斷
    ，二者之層次有別，不容混淆（參考最高法院94年度台上字
    第629號判決意旨）。
  (一)證人乙○○於警詢時陳稱：警方所查獲伊持有的K他命是向
    被告購買的，1小包（1公克）800元，寄放在甲○○身上，
    另外1包（0.4公克）是被告送的等語（見警卷第23、24頁）
    ；嗣於偵查中改稱：警方在伊身上所查獲的該包K他命是伊
    向被告拿的，拿了2包，1包放在甲○○身上。這2包K他命被
    告給伊時，沒有先秤過，伊會跟被告講一下，會倒一點點，
    被告在旁邊看。伊沒有拿錢請被告幫伊購買K他命云云（見
    偵查卷第24、26頁）；於原審審理時證稱：伊向被告拿K他
    命沒有給被告錢，是被告送給伊用的。要走的時候，伊有跟
    被告拿2包K他命，伊說伊要2包，被告就走回房間，拿了2包
    K他命給伊云云（見原審卷第68頁背面、第69頁背面）；於
    本院審理時證稱：伊身上的1包K他命及寄放在甲○○身上1
    包K他命，均是從桌上拿的。伊自己倒的。丁○○放在桌上
    的等語（見本院卷第76-77頁）。
  (二)證人甲○○於警詢時陳稱：警方所查獲伊持有的K他命3包是
    向被告購買的，2小包（2公克）1600元（1包1公克），另外
    1包（1公克）是乙○○的，買掉800元等語（見警卷第19、2
    0頁）；嗣於偵查中改稱：警方在伊身上查獲的2包K他命，
    是伊在被告那邊玩，伊就跟被告拿2包回去。伊當時身上3包
    ，1包是乙○○的，另外2包是伊自己的。被告要給伊的這2
    包K他命是他放在桌上的，已經裝好了，伊就直接拿走，伊
    不知道被告有無秤過云云（見偵查卷第26、28頁）；於原審
    審理時證稱：現場查扣伊身上3包K他命，是因為桌上有1包K
    他命，伊問被告能不能拿走，被告說可以，伊就用桌上的分
    裝袋，從那包K他命裡面分裝了3包。當日伊拿3包K他命沒有
    付錢，伊沒有欠被告錢，應該是被告送伊的云云（見原審卷
    第70頁背面）；於本院審理時證稱：伊當天隨機倒2包，係
    自己裝的，沒有秤重，乙○○放在伊身上的那1包也是伊倒
    的等語（見本院卷第78-79頁）。
  (三)證人戊○○於警詢時陳稱：伊所吸食的K他命是向被告以每
    小包500元之代價購得吸食，今日警方在伊身上所查扣之K他
    命，就是伊剛到被告的住處以500元向他購得的等語（見警
    卷第16頁）；嗣於偵查中改稱：警方在伊身上所查獲的該包
    K他命是被告請伊的，伊拿的時候，乙○○、甲○○也在場
    ，被告給伊的該包K他命，被告沒有先秤過，他隨便倒一倒
    就給伊，該包K他命是被告送伊的云云（見偵查卷第29、30
    頁）；於原審審理時證稱：警方在伊身上扣得K他命是被告
    送伊的，伊自己拿的。（改稱）伊不是跟被告拿的，伊是在
    何時、何地跟何人拿的，伊都忘了。伊是去被告家之前，身
    上就帶著這包K他命。（改稱）伊在偵查中說的才實在云云
    （見原審卷第72頁）；於本院審理時證稱：K他命是被告當
    場倒好送伊的等語（見本院卷第80-82頁）。
  (四)則證人乙○○、甲○○、戊○○於偵查及原審、本院審理時
    就其等如何向被告取得K他命，究係被告交付？或自行拿取
    ？甚且證人戊○○就該等K他命是否為被告所交付等節，所
    證前後均有未符。本院衡酌證人乙○○、甲○○、戊○○於
    警詢中所為之證述，因距離案發時間較近，記憶較深刻清晰
    ，且尚無心詳細考量證詞對他人所生之利害關係，經核亦與
    被告於警詢中及偵查中第一次偵訊筆錄，就該等K他命價格
    之自白較為吻合，況被告亦確持有供分裝販賣毒品使用之電
    子磅秤及分裝袋（詳見後述），應有販賣之情。被告另無償
    轉讓1包分量較少之K他命予乙○○（即附表編號3），如另
    一包交予乙○○者亦係贈與，實無必要分別包裝，且證人等
    業經原審、本院傳喚到庭，並予被告及選任辯護人詰問之機
    會，被告及選任辯護人對其等於警詢中所為陳述內容，自能
    為適當之攻擊、防禦，依前開說明，其於警詢時之陳述自屬
    具有較可信之特別情況，且為證明犯罪事實存否所必要，亦
    無顯有不可信之情況，是證人乙○○、甲○○、戊○○於警
    詢時所為前開對被告不利之供證，本院認其等於警詢時所為
    之陳述應具有證據能力。
貳、實體判決之理由：
一、訊據上訴人即被告丁○○就其於上開時間、地點，轉讓第三
    級毒品K他命1包予證人乙○○部分坦承不諱，另就其於97年
    4月9日曾交付第三級毒品予證人乙○○、甲○○、戊○○，
    警方於查獲當日在證人乙○○、甲○○、戊○○身上所查獲
    之第三級毒品K他命，係被告提供乙節亦坦承不諱，惟矢口
    否認有何販賣第三級毒品K他命之犯行，辯稱：伊沒有販賣
    ，伊是送給他們吃云云。經查：
  (一)就轉讓第三級毒品K他命1小包予證人乙○○部分：被告就此
    部分坦承不諱，核與證人乙○○於警詢中所為之證述相符，
    且有扣案之K他命1小包（鑑驗結果詳如後述）可稽，足見被
    告此部分之自白確與事實相符。
  (二)就販賣第三級毒品K他命部分：被告雖矢口否認有何販賣第
    三級毒品K他命之犯行，並以前揭言詞置辯，惟查：
  1.警方於97年4月9日20時許，在臺中市○○區○○路348號8樓
    之2被告住處前，自證人甲○○身上查扣毒品3小包（含袋毛
    重共2.54公克）、自證人乙○○身上查扣毒品1小包（含袋
    毛重0.4公克）；於同日20時20分許，在臺中市○○區○○
    路348號8樓之2被告住處，自證人戊○○身上查扣毒品1包（
    含袋毛重1.35公克）乙節，有臺中市警察局第五分局扣押筆
    錄、扣押物品目錄表3份在卷可參（見警卷第27頁至43頁）
    。又前開扣案之毒品經送鑑定結果，確係第三級毒品K他命
    ，有行政院衛生署草屯療養院草療鑑字第0970006378號鑑定
    書乙紙附卷可參（見偵查卷第89、90頁）
  2.證人乙○○、甲○○、戊○○均於警詢中明確證述，其等身
    上所查獲之第三級毒品K他命係向被告購得乙節，已詳如前
    述。
  3.被告於97年4月10日偵查中陳稱：綽號「阿吉」之男子，真
    實姓名伊不知道，都是他主動跟伊聯絡，伊不知道電話號碼
    ，他在97年4月9日中午12點多到伊住處，他有伊家的鑰匙，
    他交付K他命538公克給伊，伊買5萬元的量，其他是寄放在
    伊這裡，他說晚一點過來拿，但還沒來拿，就被警察查獲了
    。證人乙○○、甲○○、戊○○3人身上所查獲的毒品是伊
    等一起買的，因為他們不認識藥頭，要伊代為購買毒品。97
    年4月9日（筆錄誤繕為4月5日）伊將毒品交給他們，就是跟
    「小吉」拿了之後再交給他們。K他命1公克伊向「小吉」買
    800元，再以相同價格交給他們3人並收取金錢。乙○○拿2
    至3公克毒品，給伊1600元，甲○○拿1公克毒品，給伊800
    元，戊○○拿1公克毒品，給伊800元。乙○○3人知道伊是
    向「小吉」購買，再轉賣給他們。甲○○等3人說毒品向伊
    購買，每公克500元，是他們會錯意，伊是幫他們調，前一
    批他們來買是1公克800元，這一批因買的量多，所以1公克
    500元等語（見偵查卷第7、8頁）；於原審羈押時陳稱：證
    人乙○○3人給伊錢，伊幫他們調貨，1公克800元，最多時
    是1公克500元，沒有賺他們的錢，伊拿多少錢，就向他們收
    多少錢。1次買多一點比較便宜，這次伊向「小吉」買5萬元
    的K他命等語（見原審97年度聲羈字第526號卷第4頁），則
    被告於第一次偵訊筆錄及檢察官聲請原審羈押時均自陳，證
    人乙○○等3人自其處取得前開第三級毒品K他命時，確有約
    定交付金錢為對價。
  4.本案在被告住處查獲電子磅秤1台、分裝袋50個，被告雖辯
    稱電子磅秤1台、分裝袋50個係綽號「小吉」之人到他住處
    兜售K他命時所留下的云云，然本院認定係被告所有（詳後
    述），而惟有販賣毒品者，始有為均一分裝販出毒品之數量
    ，或分別販出毒品數量以收取不同價格，而利用電子磅秤精
    確秤重之必要，又毒品物稀價昂，始僅為自己吸用，因分裝
    後，會有部分毒品附著於分裝袋內側無法完全析離，造成施
    用分量之減少，是如僅為自己吸用並無分裝之必要，本件在
    被告住處所查獲的小包裝K他命（即附表編號4）及在證人乙○○等3人身上查獲之K他命（即編號1、2），應係是買賣交
    易，經過秤重所為。由被告利用電子磅秤及分裝袋分裝毒品
    ，其有販賣之意圖極為明顯。
  5.被告雖於本院審理時辯稱，證人乙○○3人身上所查獲之第
    三級毒品K他命係其無償提供予證人云云。然查：
  (1)被告於第一次偵訊筆錄及檢察官聲請法院羈押時均自陳，證
    人乙○○等3人自其處取得前開第三級毒品K他命時，確有約
    定金錢為對價乙節，已如上述。
  (2)被告於偵查中均辯稱，該等K他命是其為證人乙○○等人調
    貨，惟證人乙○○、甲○○、戊○○於偵查、原審及本院審
    理時均結證稱，該等K他命是被告無償提供予其等（詳證據
    能力部分之記載），被告始於原審審理時起改稱，自證人乙○○等人身上所查扣之K他命係其無償提供予證人乙○○等
    ，則被告究係為證人乙○○等人調貨？抑或單純提供毒品予
    證人乙○○等人？所供前後歧異。
  (3)又被告於原審訊問時陳稱：當時是證人戊○○他們自行裝放
    該等 K他命，伊也有幫他們裝云云。然證人乙○○於原審審
    理時結證稱：當天晚上，伊除了從盤子拿出 K他命施用外，
    伊要走的時候，有跟被告拿2包 K他命，伊說要2包，被告就
    走回房間，拿了2包K他命給伊。伊當時跟甲○○一起離開被
    告的家，甲○○也有跟被告拿 K他命，拿的時間也是在要離
    開的時候，被告是1次到房間裡面去拿的，然後拿2包給伊，
    給甲○○ 1包，不過時間比較久了，所以到底給甲○○的數
    量多少，伊也忘記了云云（見原審卷第69頁）；於本院審理
    時結證稱：伊身上的1包K他命是從桌上拿的，放在甲○○身
    上的那 1包也是從桌上拿的，是伊自己倒的，被告知道伊要
    拿，被告說伊可以拿，伊才去拿云云（見本院卷第 76-77頁
    ）。證人甲○○於原審審理時結證稱：現場查扣伊身上的3
    包K他命的來源，是因為桌上有1包K他命，伊問被告能不能
    拿走，被告說可以，伊就用桌上的分裝袋，從那包K他命裡
    面分裝了3包。乙○○當日有無跟被告拿K他命伊不清楚，伊
    沒有看到。伊身上被警察查獲3包K他命是當時伊跟乙○○要
    一起離開，乙○○怕東西不見了，所以寄放1包K他命在伊這
    裡，伊自己只有裝2包而已云云（見原審卷第70頁背面、第7
    1頁正面）；於本院審理時結證稱：伊身上的K他命是在丁○○住處，伊自己裝的，伊當天倒 2包是隨機倒的、沒有秤重
    ，乙○○放在伊身上的那包也是伊幫他倒的，伊倒 3包云云
    （見本院卷第78-80頁）。證人戊○○於原審審理時結證稱
    ：警方在伊身上扣得K他命是被告送伊的，伊自己拿的。（
    改稱）伊不是跟被告拿的，伊是在何時、何地跟何人拿的，
    伊都忘了。伊是去被告家之前，身上就帶著這包K他命。
    （改稱）伊在偵查中說的才實在云云（見原審卷第72頁）；
    於本院審理時結證稱： K他命是被告當場倒好、包裝好拿給
    伊的，不是伊自己倒的云云（見本院卷第81頁）。則證人戊○○就其身上所扣得之 K他命是否係自被告處取得，所述也
    前後未符，縱其陳述自被告處取得，其取得之方式，亦前後
    不一；證人乙○○所述其取得扣案之 K他命之方式前後不一
    。且未見渠等3人提及在其等裝放扣案之K他命時，被告亦有
    幫忙裝放。然被告已於偵訊明白供承交付 3人毒品有金錢對
    價，是證人乙○○、甲○○、戊○○ 3人前開於原審及本院
    所為之係受贈毒品之證述，尚無足為有利被告之認定。
  (4)被告於偵查中稱係單純為證人乙○○等人調貨，而有償交付
    K他命予證人乙○○等人，於交易過程中並未圖利云云，然
    販賣毒品K他命係違法行為，非可公然為之，亦無公定價格
    ，容易分裝並增減份量，而每次買賣之價量，可能隨時依雙
    方關係深淺、資力、需求量及對行情之認知、來源是否充裕
    、查緝是否嚴緊、購買者被查獲時供述購買對象之可能風險
    之評估等，而異其標準，非可一概而論，從而販賣之利得，
    除行為人就販賣之價量俱臻明確供述外，委難察得實情，然
    販賣之人從價差或量差中牟利之方式雖異，其意圖營利之販
    賣行為則同一。復衡以近年來毒品之濫用，危害國民健康與
    社會安定日益嚴重，治安機關對於販賣或施用毒品之犯罪行
    為，無不嚴加查緝，已使毒品不易取得且物稀價昂，被告豈
    有甘冒被取締移送法辦判處重刑之危險而平白從事上開K 他
    命交易之理。況被告亦確自備販毒工具即電子磅秤及分裝袋
    ，其販入之價格必較其出售之價格為低，而有從中賺取買賣
    價差牟利之意圖，應屬合理認定。
  6.綜上所述，被告所辯，尚無足採認。本案事證明確，被告販
    賣及轉讓第三級毒品K他命犯行洵堪認定，應予依法論科。
二、核被告丁○○事實欄一所為，係犯毒品危害防制條例第4條
    第3項之販賣第三級毒品罪，事實欄二所為係犯同條例第8條
    第3項之轉讓第三級毒品罪。其販賣及轉讓前持有第三級毒
    品之低度行為，應為販賣第三級毒品之高度行為所吸收，不
    另論罪。證人乙○○於本院審理時結證稱：甲○○也有拿。
    是伊二人一起去找丁○○拿的。伊等是各自拿的，伊拿2包
    云云（見本院卷第76頁）。證人甲○○於警詢時供述：警方
    所查獲伊持有的K他命3包是向丁○○購買的，2小包（2公克
    ）1600元（1包1公克），另外1包（1公克）是乙○○的，買
    掉800元等語（見警卷第19、20頁）；於本院審理時結證：
    伊與乙○○是一起離開的。伊是要走的時候拿到 K他命的等
    語（見本院卷第79、82頁）。是被告顯係以一行為同時販賣
    第三級毒品K他命予乙○○、甲○○，此部分為同種想像競
    合犯，應依刑法第55條之規定從一重處斷，而證人戊○○於
    本院審理時結證稱伊當天原來沒有看到乙○○、甲○○在現
    場。後來警察來，伊才看到他們等語（見本院卷第81、82頁
    ），顯然證人戊○○係自行單獨向被告購得毒品，並非與乙○○、甲○○同時為之，被告此部分犯行應單獨論罰。被告
    2次販賣第三級毒品、1次轉讓第三級毒品犯行，犯意各別，
    行為互殊，應予分論併罰。原審以被告所犯轉讓第三級毒品
    部分犯罪事證明確，依據毒品危害防制條例第8條第3項規定
    予以論罪，並審酌其轉讓 K他命犯行嚴重戕害國人之身心健
    康，並參酌其犯後態度及其轉讓之次數不多、數量尚微等一
    切情狀，量處有期徒刑3月，併就自證人乙○○身上查扣丁○○無償轉讓之第三級毒品K他命1小包（驗餘淨重0.1821公
    克），依據刑法第38條第1項第1款規定宣告沒收，核其認事
    用法並無違誤，量刑亦稱妥適，被告此部分上訴並無理由，
    應予駁回。又原審就被告販賣第三級毒品罪部分，認其犯罪
    事證明確，予以論罪科刑，固非無見，惟查，94年2月2日修
    正公布而於95年7月1日施行之刑法，基於刑罰公平原則之考
    量，杜絕僥倖之犯罪心理，並避免易致鼓勵犯罪之誤解，已
    刪除第56條連續犯之規定。行為人反覆實行之犯罪行為茍係
    在刑法修正施行後者，因法律之修正已生阻斷連續犯之法律
    效果，除認應合於接續犯、繼續犯、集合犯等實質上一罪關
    係而以一罪論處外，基於一罪一罰之刑罰公平性，自應併合
    處罰。如率認係集合犯論以一罪，與刪除連續犯之修法意旨
    不合，就被告二次販賣 K他命之犯行，如僅論以一罪，反較
    連續犯刪除前之法律適用，失之寬鬆，亦與刑罰評價之公平
    性有違。又所謂集合犯，係指數犯罪構成要件中，本即預定
    有數個同種類之行為將反覆實行，雖其特質為行為含有反覆
    實行複數行為而評價為包括一罪，但並非其所有反覆實行之
    行為，皆一律認為包括一罪，仍須從行為人之主觀犯意，自
    始係基於概括性，行為之時、空上具有密切關係，且依社會
    通念，認屬包括之一罪為合理適當者，始足當之，否則仍應
    予以併合處罰（參考最高法院96年度台上字第1850號判決意
    旨）。販毒行為之犯罪構成要件中，並無何必然多次反覆實
    行之特質，難認係集合犯，又查證人乙○○於本院審理時結
    證稱：伊與甲○○是要走出丁○○家的時候被抓到的，後來
    被警察帶到丁○○家裡面才看到戊○○的，警察先帶伊2人
    到地下室，在那裡等了蠻久的，才將伊2人帶到三樓，到三
    樓才看到戊○○云云（見本院卷第76頁）；證人甲○○於本
    院審理時結證稱：伊與乙○○先在外面被查到。當時沒有看
    到戊○○在場。伊2人是被查到後，被帶到三樓，才看到他
    云云（見本院卷第78頁）；證人戊○○於本院審理時結證：
    伊大概是在三、四樓被查獲的，當天沒有看到乙○○、甲○○兩人在現場，後來警察來，伊就有看到他們云云（見本院
    卷第81、82頁），是被告丁○○事實欄一(一)、(二)前後二次販
    賣行為，時間間隔、對象不同，顯非以一個犯意，以數個行
    為以構成一個犯罪，應非集合犯，而係犯意各別，行為各異
    ，應分論併罰，原審就被告販賣K他命予證人乙○○、甲○○、戊○○犯行部分，全部論以集合犯，尚有未洽。被告上
    訴意旨否認此部分犯行，雖無理由，然原審判決既有上開瑕
    疵，即屬無可維持，應由本院就此部分及已失所附麗之定執
    行刑部分均予撤銷改判。爰審酌被告就政府各相關機關業就
    毒品之危害性以學校教育、媒體傳播等方式一再宣導，為時
    甚久，其應認知毒品不僅殘害施用者自身健康，且因施用毒
    品而散盡家財、連累家人，或為購買毒品鋌而走險者，更不
    可勝計，施用者導致精神障礙，性格異常，甚至造成生命危
    險之成癮性，而嚴重戕害國人之身心健康，販賣毒品危害社
    會甚鉅，竟昧於一時不法利得，販賣K他命牟利，漠視毒品
    對於他人身心健康之戕害及國家對於杜絕毒品犯罪之禁令，
    且其販賣毒品之對象係其友人，惡性非輕，及考其販賣之次
    數不多，數量尚微等一切情狀，分別量處如主文第2項所示
    之刑，並與上訴駁回部分定應執行刑示懲。
三、按「由被告上訴或為被告之利益而上訴者，第二審法院不得
    諭知較重於原審判決之刑。但因原審判決適用法條不當而撤
    銷之者，不在此限。」，刑事訴訟法第 370條定有明文，本
    件雖為被告上訴，惟因原審誤將被告販賣 K他命犯行，全部
    以集合犯論以一罪，而未引刑法第50條、第51條併合處罰，
    適用法條不當，本院量刑較原判決為重，依前開說明，於法
    無違，併予敘明。
四、按依毒品危害防制條例第18條第1項前段之規定，應予沒收
    銷燬之毒品，以經查獲之第一、二級毒品為限。又毒品依其
    成癮性、濫用性及對社會危害性，共分為四級，上開條例並
    就製造、運輸、販賣、意圖販賣而持有、以非法方法使人施
    用、引誘他人施用及轉讓不同等級之毒品等行為，分別定其
    處罰。至施用或持有第三、四級毒品，因其可罰性較低，故
    未設處罰之規定，僅就施用及持有第一、二級毒品科以刑罰
    。然鑑於第三、四級毒品均係管制藥品，特於同條例第11條
    之1明定無正當理由，不得擅自持有；第18條第1項後段復規
    定查獲之第三、四級毒品，無正當理由而擅自持有者，沒入
    銷燬之。從而，依同條例第18條第1項後段應沒入銷燬之毒
    品，專指查獲施用或持有之第三、四級毒品而言；倘係查獲
    製造、運輸、販賣、意圖販賣而持有、以非法方法使人施用
    、引誘他人施用或轉讓第三、四級毒品，既屬同條例相關法
    條明文規定處罰之犯罪行為，即非該條項應依行政程序沒入
    銷燬之範圍。又同條例第19條第1項所定「供犯罪所用或因
    犯罪所得之物」，係指犯第4條至第9條、第12條、第13條或
    第14條第1項、第2項之罪所用或所得之物，不包括毒品本身
    在內，是尚不得援用此項規定為第三、四級毒品之沒收依據
    。再同條例對於查獲之製造、運輸、販賣、意圖販賣而持有
    、以非法方法使人施用、引誘他人施用及轉讓第三、四級毒
    品之沒收，並無特別規定，如其行為已構成犯罪，則該毒品
    即屬不受法律保護之違禁物，應回歸刑法之適用，依刑法第
    38條第1項第1款之規定沒收之，始為適法（參考最高法院95
    年度台上字第5252號、96年度台上字第884號判決意旨）。
    查本件扣案之如附表編號1至4所示之第三級毒品K他命 (包
    括與毒品已無法完全析離之分裝袋)，係毒品危害防制條例
    所管制之違禁物，均應依刑法第38條第1項第1款規定，宣告
    沒收之。再扣案如附表編號5所示之電子磅秤1台、如附表編
    號6所示之未使用分裝袋50個，被告雖辯稱，該等物品並非
    其所有，係綽號「阿吉」之人寄放云云。然「阿吉」究係何
    人，並無其姓名、年籍、電話或任何聯絡方法可考，本案並
    無事證證明扣案電子磅秤、分裝袋係「阿吉」所有，電子磅
    秤、分裝袋體積均小，大可隨身攜帶或放置於使用之交通工
    具中，並無何攜帶不便須託人保管之理，被告實無為「阿吉
    」保管之必要，且被告自陳有施用K他命習性，當知攜有電
    子磅秤、分裝袋被查獲，極有遭認定為販毒者之風險，被告
    自警詢迄本院審理時，均未能交待綽號「阿吉」之人之真實
    姓名、年籍等資料，與「阿吉」之人並非熟識，又何須甘冒
    被判處重刑之風險，為其保管電子磅秤、分裝袋，是本院由
    上述電子磅秤、分裝袋係於被告住處查獲，及被告確使用分
    裝袋分裝毒品等情，認定係被告所有，扣案電子磅秤為供其
    分裝販賣第三級毒品所用之物，應依毒品危害防制條第19條
    第1項宣告沒收之，附表編號6所示尚未使用之分裝袋則為預
    備供販賣第三級毒品所用之物，應依刑法第38條第1項第2款
    規定宣告沒收之。又按犯毒品危害防制條例第4條第3項之販
    賣第三級毒品罪者，其因犯罪所得之財物，沒收之，如全部
    或一部不能沒收時，追徵其價額或以其財產抵償之，同條例
    第19條第1項雖有明文，然所稱因犯罪所得之財物，係以實
    際所得者為限，苟無所得或尚未取得者，即無從為沒收、追
    徵或以財產抵償之諭知（參考最高法院96年度臺上字第2331
    號判決意旨），被告雖有販賣第三級毒品予證人乙○○等三
    人以牟利之犯行，然被告於警詢時供述伊尚未收到證人乙○○等3人之金錢，證人乙○○等3人亦稱未給被告錢，雖被告
    於偵查及羈押訊問中曾或稱係先收到金錢，再買毒品交付，
    或稱已收到金錢，然此與其於警訊所述不符，是此部分依有
    利被告原則，認定被告雖販賣第三級毒品予乙○○等3人牟
    利，然尚未收得價金，揆諸上揭說明，此部分自無從為沒收
    或以財產為抵償之諭知，附此說明。至扣案如附表編號7所
    示之行動電話1支（含門號0000000000號SIM卡1張），固係
    被告所有，並曾以之聯絡證人乙○○、甲○○、戊○○，業
    據被告陳明在卷，惟乙○○、甲○○、戊○○於偵查中均證
    稱：向丁○○拿K他命之前，沒有先用電話聯絡過。乙○○
    並證稱：因為伊等都愛跳舞，丁○○有組一個舞團，伊在他
    那裡學跳舞。因為伊等都會去丁○○家裡玩，他會請伊等用
    ；甲○○並證稱：因為跟丁○○很熟了，他家裡的鑰匙跟感
    應器伊都有，所以伊可以直接過去，伊進去看到丁○○在施
    用K他命，然後伊就拿來玩。戊○○於本院審理時證稱：伊
    那天是臨時去丁○○家，到他家附近才打電話給他，進去後
    有聊天，並非直接拿K他命等情，是本案並無證據足證上述
    行動電話係供販賣毒品聯絡之用，又非屬違禁物，核與沒收
    之要件不符，爰不予宣告沒收。又扣案如附表編號8所示之
    第三級毒品K他命11包（驗餘淨重詳如附表編號8所示，共計
    525. 9768公克，見偵查卷第61 至64頁所附之行政院衛生署
    草屯療養院草療鑑字第0970004778號鑑定書）固係毒品，而
    被告亦有如上述之販毒予乙○○等3人犯行，然扣案如附表
    編號8所示之第三級毒品係被告持有中經查獲，並未再行小
    包分裝或賣出，被告於警詢、偵查中亦供稱其本身有施用k
    他命，是上述11包k他命亦有可能係為其本身施用，並無確
    切事證證明係預備供販賣使用；而沒收為從刑之一種，依主
    從不可分原則，應附隨於主刑而宣告之，且宣告沒收之物，
    亦應與本案論罪科刑之事實有關，依法應沒收或得沒收者為
    限，如與本案之犯罪事實無關，雖係於本案以外之其他犯罪
    事實，經論罪科刑時，應沒收或得沒收之物，亦僅得於該他
    案宣告沒收，而不得於本案併予宣告沒收（參考最高法院95
    年度台上字6662號判決意旨），附表編號8所示之第三級毒
    品並無確切事證證明係供販賣使用（此與附表編號1、2、4
    已分裝為小包者尚非無從區別），惟屬毒品危害防制條例所
    管制之違禁物，並非不可於被告涉嫌吸毒案件中沒收，或由
    檢察官單獨聲請沒收，爰不於本案判決宣告沒收之。另扣案
    如附表編號9所示之現金5萬元（千元鈔50張），因無證據證
    明與本案有關，是本院無從予以宣告沒收，附此敘明。
據上論斷，應依刑事訴訟法第368條、第369條第1項前段、第364
條、第370條、第299條第1項前段，毒品危害防制條例第4條第3
項、第19條第1項，刑法第11條前段、第55條、第51條第5款、第
38條第1項第1款、第2款，判決如主文。
本案經檢察官丙○○到庭執行職務。
中    華    民    國    98    年    04    月    09    日
            刑事第一庭    審判長法  官  陳  紀  綱
                                法  官  陳  欣  安
                                法  官  姚  勳  昌
以上正本證明與原本無異。
販賣得上訴。
轉讓不得上訴。
如不服本判決應於收受送達後10日內向本院提出上訴書狀，其未
敘述上訴之理由者，並得於提起上訴後10日內向本院補提理由書
（均須按他造當事人之人數附繕本）「切勿逕送上級法院」。
                                書記官  吳  宗  玲
中    華    民    國    98    年    4     月    9     日
附錄論罪科刑法條
毒品危害防制條例第4條第3項
製造、運輸、販賣第三級毒品者，處五年以上有期徒刑，得併科
新臺幣五百萬元以下罰金。
毒品危害防制條例第8條第3項
轉讓第三級毒品者，處三年以下有期徒刑，得併科新臺幣三十萬
元以下罰金。
【附表】
┌──┬──────┬──────────────────────────┬─────┐
│編號│物品名稱    │數量                                                │查扣地點  │
├──┼──────┼──────────────────────────┼─────┤
│1   │K他命       │3包（驗餘淨重分別為0.7960公克、0.7916公克、0.3358公 │甲○○身上│
│    │            │克）                                                │          │
├──┼──────┼──────────────────────────┼─────┤
│2   │K他命       │1包（驗餘淨重1.1704公克）                           │戊○○身上│
├──┼──────┼──────────────────────────┼─────┤
│3   │K他命       │1包（驗餘淨重0.1821公克）                           │乙○○身上│
├──┼──────┼──────────────────────────┼─────┤
│4   │K他命       │7包（驗餘淨重分別為0.8074公克、0.8229公克、0.8499公 │被告住處  │
│    │            │克、0.7777淨重克、1.5811公克、0.8170公克、1.0061公克│          │
│    │            │）                                                  │          │
├──┼──────┼──────────────────────────┼─────┤
│5   │電子磅秤    │1臺                                                 │同上      │
├──┼──────┼──────────────────────────┼─────┤
│6   │分裝袋      │50個                                                │同上      │
├──┼──────┼──────────────────────────┼─────┤
│7   │行動電話    │1支（含0000000000號SIM卡1張）                       │同上      │
├──┼──────┼──────────────────────────┼─────┤
│8   │K他命       │11包（驗餘淨重分別為49.4273公克、49.5677公克、50.048│同上      │
│    │            │3公克、49.3687公克、49.7635公克、49.3426公克、49.676│          │
│    │            │2公克、50.0671公克、49.6992公克、49.8319公克、29.184│          │
│    │            │3公克）                                             │          │
├──┼──────┼──────────────────────────┼─────┤
│9   │現金        │5萬元                                               │同上      │
└──┴──────┴──────────────────────────┴─────┘


司法院資訊處製作；財團法人民間司法改革基金會備份。
